【裁判字號】    97,訴,1620
【裁判日期】    971230
【裁判案由】    侵權行為損害賠償
【裁判全文】
臺灣臺南地方法院民事判決       97年度訴字第1620號
原      告  乙○○
訴訟代理人  李永裕律師
被      告  甲○○
上列當事人間請求侵權行為損害賠償事件，經本院刑事庭移送前
來，而於民國97年12月16日言詞辯論終結，判決如下：
    主      文
被告應給付原告新台幣捌萬元，及自民國九十七年八月二十一日
起至清償日止，按年息百分之五計算之利息。
原告其餘之訴駁回。
訴訟費用由被告負擔十分之一，餘由原告負擔。
本判決得假執行。
原告其餘假執行之聲請駁回。
    事實及理由
一、本件原告起訴主張：
（一）兩造原為姑嫂關係，原告之夫鄭景瑞於民國（下同）96年
      8月間因車禍過逝後，原告與夫家即因遺產問題生有嫌隙
      。嗣原告於96年10月17日上午9時許，會同臺南縣地政人
      員及友人洪顗富前往鄭景瑞所遺留位於臺南縣新市鄉○○
      段692之3地號土地勘測時，被告竟在上開不特定人得以共
      見共聞之狀況下，接連以「破機歪、胎哥生、幹妳娘、穿
      衣穿褲穿這款，露屁股給大家看、遇到這種查某作這種胎
      哥代誌、破麻、乞丐查某」（台語）等語辱罵原告，足以
      毀損原告之名譽，被告於鈞院96年重訴字第259號開庭審
      理時，於庭外等候開庭之際，竟當原告律師面前亦以上述
      言語侮辱原告，以致原告惟恐遭受生命身體威脅，不及開
      庭即倉皇離去，業經原告對被告之上開犯行提出告訴，目
      前檢察官以涉犯公然侮辱罪嫌提起公訴在案，被告公開侮
      辱之犯行，已造成原告身心遭巨大打擊及其名譽嚴重受創
      ，爰依民法第184條第1項、第195條第1項起訴請求損害賠
      償。
（二）原告日前遭逢喪夫之慟，心情尚未平復，其含莘如苦獨立
      扶養不滿2歲之稚子，生活壓力之大可想而知；再查原告
      平日極為注重自己言行舉止，絲毫不敢有任何逾矩行為，
      深怕亡夫之名譽因其行止遭受損害，而被告身為原告之長
      輩，又同為女性，當對原告之處境感同身受，詎料其竟於
      同年10月17日上午9時，於大庭廣眾眾目睽睽下，以低俗
      不堪之言語對原告加以辱罵，除造成原告名譽嚴重毀損外
      ，原告視如性命之貞節無端遭被告污衊，其精神受創之深
      迄今仍未平復，一旦憶及此事，原告仍痛苦不堪; 而此事
      在純樸之鄉里，已然成為當地居民茶餘飯後談論之話題，
      現今原告出門辦事，便可查覺左鄰右舍投以異樣眼光，被
      告侮辱之行為致原告受損之名譽已難恢復; 是原告爰依民
      法第195條之規定，請求被告賠償原告90萬元之精神上損
      害。為此，爰依民法侵權行為之法律關係，提起本件訴訟
      ，並聲明：（1）被告應給付原告90萬元，及自起訴狀繕
      本送達翌日即97年9月16日起至清償日止，按年息百分之5
      計算之利息。（2）原告願供擔保請准宣告假執行。
二、被告於言詞辯論期日到庭，據其到場所為之聲明及陳述：其
    對於辱罵原告一節並不爭執。
三、經查，本件原告起訴主張之事實，為被告所不爭執，並業據
    原告提出臺灣台南地方法院檢察署97年度偵字第9171號起訴
    書1紙為證，又被告上開公然侮辱原告之行為，業經臺灣台
    南地方法院檢察署偵查終結，以97年度偵字第9171號提起公
    訴，並經本院判處被告拘役35日；嗣被告提起上訴，業經臺
    灣高等法院臺南分院駁回上訴確定，是原告此部分之主張，
    自堪信為真實。
四、按不法侵害他人之身體、健康、名譽、自由、信用、隱私、
    貞操，或不法侵害其他人格法益而情節重大者，被害人雖非
    財產上之損害，亦得請求賠償相當之金額，此民法第195條
    第1項前段定有明文。又名譽被侵害者，關於非財產上之損
    害，加害人雖亦負賠償責任，但以相當之金額為限，民法第
    195條第1項定有明文，所謂相當，自應以實際加害情形與其
    名譽影響是否重大，及被害者之身分地位與加害人經濟狀況
    等關係定之，此有最高法院47年度台上字第1221號民事判例
    可資參照。經查：被告前揭公然侮辱之行為，致原告受有精
    神上之損害，原告依侵權行為之法律關係，請求被告給付精
    神慰撫金之損害賠償，自屬有據。查原告教育程度係專科畢
    業，目前於傢俱店上班，名下有田賦一筆、汽車一輛、投資
    一筆，94年度所得額為720元，95、96年度所得額均為0元，
    有本院依職權查得稅務電子閘門財產所得調件明細表中綜合
    所得資料及歸戶財產查詢清單可憑，被告之教育程度則為高
    職肄業、目前無業，名下有房屋二棟、土地三筆、汽車二輛
    ，此有本院依職權查得稅務電子閘門財產所得調件明細表中
    綜合所得資料及歸戶財產查詢清單可憑，本院審酌被告上開
    行為之侵害程度，並斟酌兩造前開教育程度、社會地位及經
    濟能力等情，認原告依侵權行為之法律關係，就公然侮辱部
    分請求被告賠償之金額以8萬元為適當，原告請求賠償之金
    額在8萬元之範圍內，應予准許；原告逾此部分之請求，尚
    難認為正當，應予駁回。
五、又按給付有確定期限者，債務人自期限屆滿時起，負遲延責
    任。給付無確定期限者，債務人於債權人得請求給付時，經
    其催告而未為給付，自受催告時起，負遲延責任。其經債權
    人起訴而送達訴狀，或依督促程序送達支付命令，或為其他
    相類之行為者，與催告有同一之效力；民法第229條第1、2
    項分別定有明文。又遲延之債務，以支付金錢為標的者，債
    權人得請求依法定利率計算之遲延利息。但約定利率較高者
    ，仍從其約定利率；而應付利息之債務，其利率未經約定，
    亦無法律可據者，週年利率為百分之5；亦為同法第233條第
    1 項及第203條所明定。查本件原告請求被告應給付之前開
    金額，並未定有給付之期限，則原告請求自附帶民事訴訟起
    訴狀繕本送達之翌日起，按週年利率百分之5計算之利息，
    並未逾其所得請求之範圍，自無不合；查原告附帶民事訴訟
    起訴狀繕本係於97年8月20日送達被告收受（參見附民卷第1
    頁），則原告請求被告應自97年8月21日起至清償日止，按
    年息百分之5計算之利息，應准許之。
六、綜上所述，原告請求被告給付8萬元，及自97年8月21日起至
    清償日止，按週年利率百分之5計算之利息，洵屬正當，應
    予准許；原告逾此範圍之請求，於法無據，應駁回之。
七、又本件為關於財產權之訴訟，所命給付之金額未逾50萬元所
    為被告敗訴判決，依民事訴訟法第389條第1項第5款規定，
    本院應依職權宣告假執行。另原告敗訴部分，假執行之聲請
    失所附麗，應併予駁回。
八、據上論結，本件原告之訴為一部有理由，一部無理由，依民
    事訴訟法第385條第1項前段、第79條、第389條第1項第5款
    ，判決如主文。
中    華    民    國    97    年    12    月    30    日
                            民事第二庭   法  官  田玉芬
以上正本證明與原本無異。
如不服本判決，應於送達後20日內向本庭（台南市○○路○段308
號）提出上訴狀（須按他造當事人人數附繕本）。
中    華    民    國    97    年    12    月    30    日
                                         書記官  劉紀君


司法院資訊處製作；財團法人民間司法改革基金會備份。
